【裁判字號】    91,訴,471
【裁判日期】    920617
【裁判案由】    違反槍砲彈藥刀械管制條例
【裁判全文】
臺灣宜蘭地方法院刑事判決                          九十一年度訴字第四七一號
    公  訴  人  臺灣宜蘭地方法院檢察署檢察官
    被      告  丙○○
    指定辯護人  本院公設辯護人  甲○○
右列被告因違反槍砲彈藥刀械管制條例案件，經檢察官提起公訴（九十一年度偵字第
三四一號、第四二五號），本院判決如左：
    主  文
丙○○未經許可，製造可發射子彈具有殺傷力之改造手槍，處有期徒刑伍年，併科罰
金新臺幣伍萬元，罰金如易服勞役以銀元參佰元即新臺幣玖佰元折算壹日，扣案如附
表壹所示之物均沒收；又未經許可，寄藏可發射子彈具殺傷力之改造手槍，處有期徒
刑壹年，併科罰金新臺幣貳萬元，罰金如易服勞役以銀元參佰元即新臺幣玖佰元折算
壹日，如附表貳、參所示之物沒收。應執行有期徒刑伍年陸月，併科罰金新臺幣陸萬
元，罰金如易服勞役以銀元參佰元即新臺幣玖佰元折算壹日，扣案如附表壹、貳、參
所示之物均沒收。
    事  實
一、丙○○於民國八十八年三月間某日，受綽號「大胖」之成年男子之委託，未經許
    可，代為保管具有殺傷力之仿ＷＡＬＴＨＥＲ廠半自動手槍更換土造金屬槍管手
    槍改造之玩具手槍一把（槍枝管制編號為0000000000、含彈匣一個）
    、具殺傷力之改造子彈二顆，及仿ＣＯＬＴ廠半自動手槍製造之玩具手槍一把（
    槍枝管制編號為0000000000，含彈匣一個）、具有殺傷力之制式半自
    動手槍子彈一顆，及彈頭十一個、彈殼十一個、槍機撞針三枝等槍砲、彈藥主要
    組成零件等物，均先放置於宜蘭縣頭城鎮○○路六八六巷十八號居處後方鴿舍內
    ；後於九十一年一月初某日下午二、三時許，將其中具有殺傷力之仿ＷＡＬＴＨ
    ＥＲ廠半自動手槍更換土造金屬槍管手槍改造之玩具手槍一把（槍枝管制編號為
    0000000000、含彈匣一個）及具殺傷力之改造子彈二顆，改埋藏於宜
    蘭縣頭城鎮海水浴場旁之防風林內，均未經許可而寄藏上開改造具有殺傷力之槍
    枝、子彈及槍砲、彈藥主要組成零件等物。
二、後丙○○於八十八年間，在前揭居處，將前揭仿ＣＯＬＴ廠半自動手槍製造之玩
    具手槍一把（槍枝管制編號為0000000000，含彈匣一個），換裝其所
    購得之土造金屬滑套及槍管，並以其所有之通槍條一支，製造成可發射子彈具有
    殺傷力之槍枝；另將土造金屬彈殼加裝直徑約十點一ｍｍ金屬彈頭，製造成具殺
    傷力之子彈九顆。嗣於九十一年一月三十一日晚上十時三十分許，在上開處所為
    警查獲，並扣得前揭仿ＣＯＬＴ廠半自動手槍製造之改造手槍一把（含彈匣一個
    ）、具殺傷力之改造子彈共九顆、具殺傷力之制式半自動手槍子彈一顆、其所有
    供製造槍彈之工具通槍條一支、與彈頭十一個、彈殼十一個、槍機撞針三枝等槍
    砲、彈藥主要組成零件，及向不知情之友人借得非用以製造槍彈之固定夾一個、
    砂輪機一台、尖嘴鉗二支、老虎鉗一支、防鏽油一罐、鐵剪二支、小銼刀一支、
    起子二支及電鑽三支；並於九十一年二月八日下午六時許，丙○○帶警至宜蘭縣
    頭城鎮海水浴場旁之防風林內取出上開具有殺傷力之仿ＷＡＬＴＨＥＲ廠半自動
    手槍更換土造金屬槍管手槍改造之玩具手槍一把（槍枝管制編號為000000
    0000、含彈匣一個）及具殺傷力之改造子彈二顆，始查知上情。
二、案經臺北縣警察局刑警隊、宜蘭縣警察局礁溪分局分別報請臺灣宜蘭地方法院檢
    察署檢察官偵查起訴。
    理  由
一、右揭事實，業據被告丙○○於本院審理中供承不諱，核與同案查獲之被告柯清喜
    於警訊所述之情節相符。扣案如仿ＣＯＬＴ廠半自動改造手槍一把（槍枝管制編
    號：0000000000號，含彈匣一個），係仿ＣＯＬＴ廠半自動手槍製造
    之玩具手槍金屬握把及土造金屬滑套組合而成，具完整之裝填、閉鎖和擊發裝置
    ，功能均正常，機械性能良好，具有殺傷力；另扣案之改造子彈九顆，均係土造
    金屬彈殼加裝金屬彈頭而成之改造子彈，均可擊發，而扣案之制式半自動手槍子
    彈一顆，經鑑定後，亦可擊發，均具有殺傷力，有內政部警政署刑事警察局九十
    一年二月二十六日刑鑑字第０九一００二五一九四號鑑驗通知書及九十二年四月
    三十日刑鑑字第０九二００三七九二一號函所附之鑑定通知書各一份在卷足憑。
    又扣案仿ＷＡＬＴＨＥＲ廠半自動改造手槍一把（槍枝管制編號0000000
    000號、含彈匣一個），係仿ＷＡＬＴＨＥＲ廠半自動手槍更換土造金屬槍管
    手槍改造之玩具手槍，擊發功能正常，機械性能良好，認具殺傷力；而扣案改藏
    放於宜蘭縣頭城鎮海水浴場之之改造子彈二顆，係土造金屬彈殼加裝金屬彈頭而
    成之改造子彈，均可擊發，認具殺傷力，此有內政部警政署刑事警察局九十一年
    三月七日刑鑑字第０九一００三六二二九號及九十二年五月十九日刑鑑字第０九
    二００三七九一九號函所附之鑑定書各一件存卷可參，並有扣押物品收據一紙及
    查獲槍彈照片二十六張在卷可稽，且有前揭改造槍枝、子彈及槍砲、彈藥主要組
    成零件及工具扣案可佐，堪信被告於本院審理中所為之自白應與事實相符。是本
    件事證明確，被告犯行洵堪認定，應依法論科。
二、查扣案之改造手槍及改造子彈均係具有殺傷力之槍砲及子彈，分別屬槍砲彈藥刀
    械管制條例第四條第一項第一、二款所稱之可發射子彈具有殺傷力之槍砲及子彈
    ，依同條例第五條規定，非經中央主管機關許可不得製造、寄藏，而彈頭、彈殼
    及槍機撞針等物，屬槍砲、彈藥之主要組成零件。被告丙○○未經許可製造前揭
    可發射子彈具有殺傷力之槍砲及子彈，核其所為，係犯槍砲彈藥刀械管制條例第
    十一條第一項之未經許可製造手槍罪及同條例第十二條第一項之未經許可製造子
    彈罪，其係以一行為觸犯上開二罪名，為想像競合犯，應依刑法第五十五條前段
    規定，從一重之未經許可改造手槍罪處斷。又被告未經許可寄藏可發射子彈具有
    殺傷力之槍枝、子彈及槍砲、彈藥之主要組成零件，核其所為，係犯槍砲彈藥刀
    械管制條例第十一條第四項之未經許可寄藏改造手槍罪、同條例第十二條第四項
    之未經許可寄藏子彈罪，及同條例第十三條第四項之未經許可寄藏槍砲、彈藥主
    要組成零件罪，其中同條例第十三條第四項部分，檢察官雖漏載起訴法條，然已
    於起訴事實欄內載明，本院自應予以審理。被告以一寄藏行為同時觸犯上開三罪
    名，為想像競合犯，應依刑法第五十五條前段規定，從一重之未經許可寄藏改造
    手槍罪處斷。至其持有上開改造手槍及子彈之低度行為，應分別為製造及寄藏之
    高度行為所吸收，不另論罪。又被告所犯上開製造與寄藏改造手槍罪二罪間，犯
    意個別，行為有異，應予分論併罰。至被告於有偵查犯罪職務之機關發覺其製造
    具殺傷力之槍彈後，經被告供出尚有其他槍彈仍寄藏，而由員警通知到案說明其
    他槍枝寄藏位置，業據證人即本件承辦員警彭憲章證述在卷，顯於犯罪被發覺後
    方自白，尚與槍砲彈藥刀械管制條例第十八條第一項所定之自首要件尚有未合，
    難以援引該條規定而減輕其刑，附此敘明。爰審酌被告丙○○任意受託保管具有
    殺傷力之槍彈，且製造具殺傷力之改造手槍及子彈，對於社會治安構成嚴重威脅
    ，並參酌其素行狀況、犯罪動機、目的、手段及犯罪後態度尚稱良好等一切情狀
    ，量處如主文所示之刑，並就併科罰金刑部分諭知易服勞役之折算標準，及定其
    應執行之刑，並就罰金部分諭知易服勞役之折算標準，以示懲戒。末按槍砲彈藥
    刀械管制條例第十九條第一項之規定，不問對行為人有無預防矯治其社會危險性
    之必要，一律宣付強制工作三年，限制其中不具社會危險性之受處分人之身體、
    自由部分，其所採措施與所欲達成預防矯治之目的及所需程度，不合憲法第二十
    三條所定之比例原則，是犯上開條例第十九條所定之罪，不問對行為人有無預防
    矯治其社會危險性之必要，一律宣付強制工作三年之部分，應自八十七年十二月
    十八日起停止適用，業經司法院大法官會議釋字第四七一號解釋在案，查被告行
    為後，該條規定並於九十年十一月十四日經公告刪除，於同年十一月十六日生效
    ，該條例修正後第十九條之規定既經刪除，已毋須審酌是否宣付強制工作，與修
    正前之同條規定相比較，以修正後之規定較有利於行為人，是被告製造具殺傷力
    槍彈之行為雖在該條例修正生效之前，惟依刑法第二條第一項前段之規定，仍應
    適用裁判時即修正後已刪除第十九條之規定論處，爰不另予諭知被告於刑之執行
    完畢或赦免後，令入勞動場所，強制工作三年，併此敘明。
三、扣案如附表壹所載之仿ＣＯＬＴ廠半自動改造手槍一把（槍枝管制編號：000
    0000000號，含彈匣一個），及如附表貳所載之仿ＷＡＬＴＨＥＲ廠半自
    動改造手槍一把（槍枝管制編號：0000000000號、含彈匣一個），及
    如附表參所示之彈頭十一個、彈殼十一個及槍機撞針三枝，均屬槍砲、彈藥之主
    要組成零件，且前述均係屬違禁物，均依刑法第三十八條第一項第一款之規定併
    予沒收。另扣案如附表壹所載之通槍條一支，為被告所有，且供犯罪所用之物，
    業據被告自承在卷（見本院九十一年十二月十九日訊問筆錄），均依刑法第三十
    八條第一項第二款之規定宣告沒收。
四、至扣案之改造子彈九顆、制式半自動手槍子彈一顆及於宜蘭縣頭城鎮海水浴場查
    獲之改造子彈二顆，雖均具有殺傷力，惟均已於鑑定過程中試射擊發，有上開內
    政部刑事警察局鑑驗通知書在卷足憑，則該等改造子彈既已因試射擊發而不具有
    殺傷力，自難認仍屬違禁物。而本件同時查獲之改造左輪手槍一把業已膛炸，有
    內政部警政署刑事警察局鑑驗通知書一件附卷可稽；另子彈一顆雖係土造金屬彈
    殼加裝金屬彈頭製成之土造子彈，惟實際試射結果，無法擊發，認不具殺傷力，
    有內政部警政署刑事警察局九十一年二月二十六日刑鑑字第０九一００二五一九
    四號函附卷可稽，顯見均已不能擊發而非違禁物。又扣案如事實欄一所載之固定
    夾一個、砂輪機一台、尖嘴鉗二支、老虎鉗一支、防鏽油一罐、鐵剪二支、小銼
    刀一支、起子二支及電鑽三支等工具，均非被告所有，亦非供犯罪所用之物，此
    據被告自承在卷，並經部分工具原所有人乙○○證述在卷（見本院九十二年一月
    六日訊問筆錄），爰均不併予宣告沒收。
據上論斷，應依刑事訴訟法第二百九十九條第一項前段，槍砲彈藥刀械管制條例第十
一條第一項、第四項、第十二條第一項、第四項、第十三條第四項，刑法第二條第一
項前段、第十一條前段、第五十五條、第五十一條第五款、第七款、第四十二條第二
項、第三十八條第一項第一款、第二款，罰金罰鍰提高標準條例第二條，現行法規所
定貨幣單位折算新臺幣條例第二條，判決如主文。
本案經檢察官郭欣怡到庭執行職務。
中         華        民       國    九十二      年   六   月   十七     日
              臺灣宜蘭地方法院刑事第二庭
                                          審判長法  官    黃  永  勝
                                                法  官    鄭  貽  馨
                                                法  官    郭  顏  毓
右正本證明與原本無異。
如不服本判決，應於判決送達後十日內向本院提出上訴狀 (應附繕本) ，上訴於臺灣
高等法院。
                                                書記官    莊  淑  茹
中         華        民       國    九十二      年   六   月   二十     日
附錄本案論罪科刑法條全文：
槍砲彈藥刀械管制條例第十一條第四項：
未經許可，製造、販賣或運輸第四條第一款所稱其他可發射金屬或子彈具有殺傷力之
各式槍砲者，處五年以上有期徒刑，併科新臺幣一千萬元以下罰金。
未經許可，轉讓、出租或出借前項所列槍砲者，處三年以上十年以下有期徒刑，併科
新臺幣七百萬元以下罰金。
意圖供自己或他人犯罪之用，而犯前二項之罪者，處無期徒刑或七年以上有期徒刑，
併科新臺幣一千萬元以下罰金。
未經許可，持有、寄藏或意圖販賣而陳而列第一項所列槍砲者，處一年以上七年以下
有期徒刑，併科新臺幣七百萬元以下罰金。
第一項至第三項之未遂犯罪之。
槍砲彈藥刀械管制條例第十二條第四項：
未經許可，製造、販賣或運輸子彈者，處一年以上七年以下有期徒刑，併科新臺幣五
百萬元以下罰金。
未經許可，轉讓、出租或出借子彈者，處六月以上五年以下有期徒刑，併科新臺幣三
百萬元以下罰金。
意圖供自己或他人犯罪之用，而犯前二項之罪者，處三年以上十年以下有期徒刑，併
科新臺幣七百萬元以下罰金。
未經許可，持有、寄藏或意圖販賣而陳列子彈者，處五年以下有期徒刑，併科新臺幣
三百萬元以下罰金。
第一項至第三項之未遂犯罰之。
槍砲彈藥刀械管制條例第十三條
未經許可，製造、販賣或運輸槍砲、彈藥之主要組成零件者，處三年以上十年以下有
期徒刑，併科新台幣七百萬元以下罰金。
未經許可，轉讓、出租或出借前項零件者，處一年以上七年以下有期徒刑，併科新台
弊五百萬元以下罰金。
意圖供自己或他人犯罪之用，而犯前二項之罪者，處五年以上有期徒刑，併科新台幣
一千萬元以下罰金。
未經許可，持有、寄藏或意圖販賣而陳列第一項所列零件者，第六月以上五年以下有
期徒刑，併科新台幣三百萬元以下罰金。
第一項至第三項之未遂犯罰之。
附表壹：
一、仿ＣＯＬＴ廠半自動手槍製造之玩具手槍一把（槍枝管制編號為0000000
    000，含彈匣一個）。
二、通槍條一支。
附表貳：
一、仿ＷＡＬＴＨＥＲ廠半自動手槍更換土造金屬槍管手槍改造之玩具手槍一把（槍
    枝管制編號為0000000000、含彈匣一個）。
附表參：
一、彈頭十一個。
二、彈殼十一個。
三、槍機撞針三枝。


司法院資訊處製作；財團法人民間司法改革基金會備份。
